臺灣花蓮地方法院民事判決　　　　　　　 99年度訴字第268號
原　　　告　李美香
訴訟代理人　籃健銘律師
複代理人　　吳明益律師
複代理人　　許嚴中律師
被　　　告　林智強
兼訴訟代理　林易臻
人
上列當事人間分割共有物事件，本院於民國100年1月5日言詞辯
論終結，判決如下：
    主      文
兩造共有坐落花蓮市○○段892-1（地目旱，面積1406.91平方公
尺）地號土地，應依如附圖複丈成果圖所示分割方法：即892-1
部分，面積468.97平方公尺，分割歸原告所有，892-A003部分，
面積468.97平方公尺，分割歸被告林智強所有，892-A004部分，
面積468.97平方公尺，分割歸被告林易臻所有。
訴訟費用由兩造按原應有部分比例負擔。
    事實及理由
一、原告起訴主張：花蓮市○○段892-1地號（以下簡稱：系爭
    土地）為兩造分別共有，面積1406.91平方公尺，兩造應有
    部分各為3分之1，依法並無不能分割之限制，且兩造亦無不
    為分割之約定，然因無法達成協議分割，爰訴請裁判分割，
    並聲明：如主文第1項所示。被告則以：系爭土地為其等父
    親留下之財產，原告要分割後出賣，其等不同意分割出賣，
    如果真要賣，希望分割出賣如附圖複丈成果圖892-A004部分
    等語置辯，並聲明：原告之訴駁回；訴訟費用由原告負擔。
二、按共有物之分割，依共有人協議之方法行之。分割之方法不
    能協議決定，或於協議決定後因消滅時效完成經共有人拒絕
    履行者，法院得因任何共有人之請求，命為下列之分配：一
    、以原物分配於各共有人。民法第824條第1項、第2項第1款
    前段分別定有明文。原告主張系爭土地為兩造所共有，其應
    有部分各為3分之1之事實，為被告所不爭執，並據原告提出
    本院98年度訴字第345號民事判決、土地登記簿謄本各乙紙
    為證，堪信為真正。系爭土地既無因物之使用目的不能分割
    之情事，兩造間亦無不分割之約定，且就分割方法未能達成
    協議，則原告依共有物分割請求權，訴請裁判分割，自屬有
    據。
三、次按法院裁判分割共有土地時，除因該土地內部分土地之使
    用目的不能分割（如為道路）或部分共有人仍願維持其共有
    關係，應就該部分土地不予分割或准該部分共有人成立新共
    有關係外，應將土地分配於各共有人單獨所有。經查：
(一)系爭土地上雜草叢生並無建物，業經本院囑託花蓮縣花蓮地
    政事務所派員會同勘驗屬實，有勘驗筆錄、花蓮地政事務所
    土地複丈成果圖附卷可稽。
(二)系爭土地現場目前並無人使用，但如複丈成果圖所示，892-
    1土地部分位居系爭土地最外緣，前面及左側均面臨道路，
    如要出賣應較892-A003、892-A004土地，更有成交之機會，
    苟如被告所稱：希望原告分割出賣如附圖複丈成果圖892-A0
    04部分等語。惟892-A004部分位居系爭土地最內側，旁邊即
    為他人有之土地，同樣雜草生。本院審酌上開各情及當事人
    之意願，認為將系爭土地以如附圖複丈成果圖所示，將892-
    1部分，面積468.9 7平方公尺，分割歸原告所有，892-A003
    部分，面積468.97平方公尺，分割歸被告林智強所有、892-
    A004部分，面積46 8.97平方公尺，分割歸被告林易臻所有
    ，較能促進土地之利用價值及經濟效益。
(三)系爭土地依附圖複丈成果圖所示分割方案為分割後，兩造取
    得土地面積與其等應有部分相同，價值亦無分軒輊，則兩造
    就其分得部分，毋庸命為金錢補償。
四、從而，原告本於分割共有物請求權，求為判決依附圖複丈成
    果圖所示分割方案為分割，即將892-1部分，面積468.97平
    方公尺，分割歸原告所有，892-A003部分，面積468.97平方
    公尺，分割歸被告林智強所有、892-A004部分，面積468.97
    平方公尺，分割歸被告林易臻所有，為有理由，應予准許。
五、訴訟費用負擔之依據：民事訴訟法第78條、第80-1條。
中    華    民    國    100    年    1    月    25    日
                        臺灣花蓮地方法院民事庭
                            法      官  湯文章
上列為正本係照原本作成。
如不服本判決，應於送達後20日內，向本院提出上訴狀並表明上
訴理由，如於本判決宣示後送達前提起上訴者，應於判決送達後
20日內補提上訴理由書(須附繕本)。
中    華    民    國    100    年    1    月    25    日

                            法院書記官  黃倪濱